智慧財產及商業法院民事判決  
110年度民商訴字第11號
原      告  鍾辰暉                                      

訴訟代理人  張家榛律師
            盧健毅律師
被      告  泉福工業有限公司

兼  法  定
代  理  人  張恭豪              
被      告  陳俊雄即原鋐企業社

共      同
訴訟代理人  李詩皓律師  
上列當事人間請求侵害商標權有關財產權爭議等事件，本院於民
國111年3月30日言詞辯論終結，判決如下：
    主  文
一、被告泉福工業有限公司、陳俊雄即原鋐企業社不得於附圖一
    商標所示之同一或類似商品，使用近似於附圖一圖樣之商標
    ，如已製造、販賣、使用者，應予回收銷毀。
二、原告其餘之訴駁回。
三、訴訟費用由被告泉福工業有限公司、陳俊雄即原鋐企業社連
    帶負擔百分之四十五，餘由原告負擔。
四、原告假執行之聲請駁回。
　　事實及理由
一、原告主張及聲明：
　㈠原告為註冊第01526656號「SGCB新格及圖」商標（如附圖一
    所示，下稱系爭商標1）、第01790072號「新格及 SGCB 設
    計字」商標（如附圖二所示，下稱系爭商標2，附圖一、二
    商標圖樣相同，統稱系爭商標）之商標權人，於民國108年7
    月31日、同年8月2日以其大陸廣州新格汽車用品有限公司（
    下稱廣州新格公司）名義，與被告泉福工業有限公司（下稱
    泉福公司）簽訂模具合同（下稱系爭合約），由廣州新格公
    司委託泉福公司就系爭商標「SGCB」之噴頭提供商品設計、
    模具研發、生產以及後續改進，費用總計新臺幣（下同）49
    萬元。因廣州新格公司收受泉福公司設計研發之噴頭（下稱
    系爭噴頭）有漏水瑕疵，乃於109年3月間分兩批退貨，詎料
    原告於同年9月間發現系爭噴頭商品陳列於全臺灣眾多五金
    賣場中販售，系爭噴頭上貼有系爭商標「SGCB」之文字，由
    商品包裝上記載得知泉福公司將系爭噴頭銷售予被告陳俊雄
    即原鋐企業社（下稱原鋐企業社），泉福公司內部亦自承係
    股東決議將系爭噴頭販售五金大盤商，原告為維護業務上信
    譽，提起本件訴訟。
　㈡系爭噴頭上商標與系爭商標圖樣完全相同，就系爭商標1而言
    ，系爭噴頭商品為「MY-7049黑黑防透光噴槍」，由標籤上
    記載可知此類商品經常盛裝「汽車用清潔劑」、「非人體用
    清潔劑」、「汽機車撥水劑」、「汽車用清洗劑」等有機溶
    劑使用，屬商標法第68條第1款之態樣。縱認非同一商品，
    系爭噴頭商品與系爭商標1所示商品相類似，被告仍係以同
    法條第2款方式侵權。就系爭商標2而言，系爭噴頭商品「噴
    槍」屬第7類商品，屬同法條第1款態樣，縱認非同一商品，
    清潔劑多係搭配噴槍使用，系爭噴頭商品至少與系爭商標2
    所示商品或服務類似，亦有同法條第2款之侵權。又縱認系
    爭噴頭商品上商標與系爭商標1、2不同亦均屬近似，仍構成
    同法條第3款之侵權。爰依同法第69條、公司法第23條第2項
    、民法第28條、第185條及第195條第1項後段規定，請求被
    告排除防止侵害及連帶賠償損害（損害賠償計算參本院卷第
    356至357頁）等如聲明所示。
　㈢泉福公司提出部分對話紀錄佯稱與原告達成和解，並非事實
    ，原鋐企業社以販售相關商品為業，系爭商標1於101年即獲
    准註冊，系爭商標經長期廣泛使用，且系爭噴頭上之商標明
    顯，理應知悉系爭噴頭上為他人註冊商標，原鋐企業社縱無
    侵權故意，亦具有過失。又本件與臺灣士林地方法院110年
    度訴字第304號給付違約金事件（下稱士林案）之請求權基
    礎不同，各自獨立並非競合，士林案並未審酌原告所受後續
    侵權行為之損害，且原鋐企業社未受士林案審理，兩件並非
    同一事件。
　㈣聲明：⒈被告不得繼續於系爭商標1、2所載之同一或類似商品
    或服務上使用相同或近似該商標之文字或圖樣，如已製造、
    販賣、使用者，應即回收銷毀之。⒉被告應連帶給付原告1,7
    52,300元，即自起訴狀繕本送達翌日起至清償日止，按週年
    利率百分之5計算之利息。⒊被告應連帶負擔費用，將本件最
    後事實審判決書之案號、當事人、案由欄及主文之全文，以
    新細明體20號字體及長14.5公分、寬4.56公分之篇幅，刊載
    於國內發行之聯合報、自由時報及中國時報全國版第1版為
    期各1日。⒋原告第2項聲明願供擔保，請准宣告假執行（本
    院卷第342頁）。
二、被告答辯及聲明：　　
　㈠系爭噴頭並無瑕疵，泉福公司因遭退貨受有運費及貨款損失
    ，故將部分系爭噴頭販售予原鋐企業社，而經協商後，已就
    原告及廣州新格公司主張之侵害商標權及違約等情達成和解
    ，泉福公司返還49萬元報酬以為賠償，原告不得再請求本件
    損害賠償。原鋐企業社僅單純向泉福公司訂購噴頭，訂購時
    未指定系爭噴頭，受領時亦不知泉福公司交付之噴頭上有系
    爭商標，並非明知侵害商標權之商品而販賣，原告請求無理
    由。　　
　㈡被告販售商品為「噴頭」並非「噴槍」，若於商標檢索系統
    檢索「噴槍」，將出現第7類別之「噴槍、塗裝用噴槍」及
    第8類「噴槍（手工具）」，原告刻意忽略第8類商品，顯與
    事證不符。而「噴槍」於第7類商品均為噴塗機械使用，第8
    類商品則為手動手工具使用，系爭噴頭屬商標檢索系統分類
    「2119家庭日用及清潔用具」之「211902」小類組之「瓶用
    噴霧頭」，並非原告所指第7類商品。
　㈢泉福公司於廣州新格公司退貨後，即因新冠疫情將其中3,000
    支贈與臺北市議員，其中10,800支銷毀，僅銷售附系爭商標
    字樣之系爭噴頭3,000支予原鋐企業社，且系爭噴頭商品之
    瓶身乃另外之組件，計算零售價格應予分開計算，原告請求
    金額之計算與事證不符。又原告就違反商標權案件對陳俊雄
    （即原鋐企業社）提起刑事告訴，業經以無侵害商標權犯意
    為不起訴處分，原鋐企業社顯無侵害原告商標權之故意或過
    失。
　㈣聲明：原告之訴及假執行之聲請均駁回；如受不利判決，願
    供擔保，請准免為假執行之宣告。
三、本件爭點（本院卷第310頁）：
  ㈠原告依商標法第69條第1項及第2項規定請求排除防止侵害如
    聲明第1項所示，有無理由？
  ㈡原告依商標法第69條第3項、民法第28條及第185條、公司法
    第23條第2項規定請求被告連帶賠償損害，有無理由？如有
    理由，金額若干為適當？
  ㈢原告依民法第195條第1項後段規定，請求將判決登報如聲明
    第3項所示，有無理由？
四、本院得心證理由：
  ㈠爭點㈠部分：
  ⒈商標法第68條規定：未經商標權人同意，為行銷目的而有下
    列情形之一，為侵害商標權：於同一商品或服務，使用相
    同於註冊商標之商標者。於類似之商品或服務，使用相同
    於註冊商標之商標，有致相關消費者混淆誤認之虞者。於
    同一或類似之商品或服務，使用近似於註冊商標之商標，有
    致相關消費者混淆誤認之虞者。又同法第69條第1、2項規定
    ：商標權人對於侵害其商標權者，得請求除去之；有侵害之
    虞者，得請求防止之。商標權人依前項規定為請求時，得請
    求銷毀侵害商標權之物品及從事侵害行為之原料或器具。前
    揭規定，在商標權客觀上有遭受侵害事實或侵害之虞，即得
    請求排除或防止，不以侵害人主觀上具有故意或過失為要件
    。
  ⒉原告主張其為系爭商標1、2之商標權人，由其廣州新格公司
    委託泉福公司就系爭商標商品設計、模具研發、生產以及後
    續改進簽訂系爭合約，嗣廣州新格公司將泉福公司交付之系
    爭噴頭17,700支退還泉福公司，泉福公司將部分系爭噴頭販
    賣予原鋐企業社，原告於五金賣場購得系爭噴頭商品，系爭
    噴頭商品之塑膠瓶身部分是原鋐企業社後續組裝等情，有原
    證1至10在卷可稽，被告不爭執（本院卷第116、180、309、
    325頁），堪信為真。
　⒊系爭商標1、2圖樣相同，係由左方經設計之「SGCB」外文及
    右方單純中文「新格」所組成。系爭噴頭係原告之廣州新格
    公司委託泉福公司產製，依原證8、原證25至30之系爭噴頭
    商品照片所示，系爭噴頭上方及側面有與系爭商標相同字形
    外觀之「SGCB」部分，二者圖樣並非完全相同，應屬近似商
    標。
　⒋系爭商標1、2指定使用於如附圖所示商品及服務，並未包括
    「噴頭」商品，而依甲證25至27系爭噴頭商品標籤記載「耐
    酸鹼噴頭……適合裝填任何酸、鹼類的液體，如汽車美容用劑
    、清潔劑、工業用油等化學溶劑」、「噴頭內部活塞使用耐
    衝擊塑膠製成……於盛裝有機溶劑、除柏油等藥劑時能抵抗其
    腐蝕性」、「噴頭與噴瓶能抵抗酸鹼溶劑之腐蝕性」等文（
    本院卷第217至221頁），可見系爭噴頭係用於裝填、盛裝汽
    車美容用劑、清潔劑、化學溶劑等酸鹼類溶劑，為系爭商標
    1所指定之汽車用清潔劑、非人體用清潔劑等商品使用時之
    必備用品，二者間具有使用目的上之依存關係，且在一般大
    型賣場、電器行、五金行、量販店等行銷場所，為便於消費
    者購買，通常將相關聯之商品擺在同一區域，其用途、行銷
    場所、消費族群等因素上具有共同或關聯之處，應屬類似商
    品。至於系爭商標2指定使用如附圖二所示第7類、第21類、
    第24類及第37類汽機車保養、修理、美容等相關商品或服務
    ，與系爭噴頭在性質、功能、用途之關聯度較低，且產製主
    體、服務提供者及消費族群亦有差異，依一般社會通念及市
    場交易情形，應非屬類似之商品或服務。
　⒌基上，泉福公司販賣系爭噴頭予原鋐企業社，再由原鋐企業
    社將系爭噴頭與瓶身組裝販售予五金賣場之系爭噴頭商品，
    於噴頭上方及側面標示與系爭商標1近似之圖樣，相關消費
    者極有可能誤認二者商標商品為來自同一來源或雖不相同但
    有關聯之來源，而有混淆誤認之虞，泉福公司及原鋐企業社
    所為構成商標法第68條第3款侵害商標權行為（但原鋐企業
    社無侵權之故意或過失，詳後述）。又依原證25至31所示，
    原告於多處五金賣場購得系爭噴頭商品，前揭侵害商標權之
    狀態已現實發生，並無事證顯示系爭噴頭業經回收，原告依
    前揭商標法第69條第1、2項規定，請求泉福公司及原鋐企業
    社排除及防止侵害如聲明第1項所示，本院審酌本件侵權情
    節，准許如主文第1項所示。
  ㈡爭點㈡部分：
  ⒈商標法第69條第3項規定：商標權人對於因故意或過失侵害其
    商標權者，得請求損害賠償。民法第28條規定：法人對於其
    董事或其他有代表權之人因執行職務所加於他人之損害，與
    該行為人連帶負賠償之責任；同法第185條規定：數人共同
    不法侵害他人之權利者，連帶負損害賠償責任。不能知其中
    孰為加害人者亦同。造意人及幫助人，視為共同行為人。公
    司法第23條第2項規定：公司負責人對於公司業務之執行，
    如有違反法令致他人受有損害時，對他人應與公司負連帶賠
    償之責。
　⒉原告主張本件係基於商標權侵害之損害賠償，而廣州新格公
    司於士林案對泉福公司訴請給付違約金之性質為懲罰性違約
    金，非損害性違約金，二者請求金錢之性質不同，原告得分
    別請求等情（本院卷第378頁）。被告則以：泉福公司已就
    原告及廣州新格公司所主張之侵害商標權及違約情事達成和
    解，且本件與士林案之基礎事實相同，原告不得再請求損害
    賠償，又原鋐企業社向泉福公司訂購時未指定系爭噴頭，亦
    不知收受之噴頭有部分附有系爭商標，並無侵害商標權之故
    意或過失等語置辯（本院卷第117、269、323至325、366頁
    ）。經查：
　⑴經本院調取士林案之案卷，該案係於109年11月30日起訴，早
    於本件起訴之同年12月25日（本院卷第389頁、第11頁），
    該案原告廣州新格公司以該案被告泉福公司產製之系爭噴頭
    有重大瑕疵，全數退回泉福公司後，發現系爭噴頭商品陳列
    於全臺五金賣場販售，違反系爭合約第3條第2項第5款約定
    ，雙方於109年9月23日解除系爭合約，廣州新格公司依系爭
    合約、民法第494條及第259條第1、2款規定，請求被告返還
    49萬元及其法定遲延利息，並給付違約金1,764,300元等情
    ，有士林案原告起訴狀及所附系爭合約、系爭噴頭外觀照片
    等資料可資參佐（被證7、本院卷第387至427頁），堪認士
    林案與本件均係針對廣州新格公司及泉福公司間系爭合約產
    製系爭噴頭所生爭議之相關訴訟。
　⑵士林案之原告雖為廣州新格公司，惟原告自承其為廣州新格
    公司實際經營權人（本院卷第294頁），而原告之廣州新格
    公司與泉福公司間，針對系爭噴頭退貨後復於五金賣場販售
    之同一事實，就系爭噴頭同時有前揭違反系爭合約及商標侵
    權行為之請求權併存或競合，因兩造間就系爭噴頭相關賠償
    責任業經繫屬在先之士林案受理在案，為避免賠償金額之重
    複計算，原告就系爭噴頭相關損害應於士林案併同主張以達
    其求償目的，原告於士林案繫屬後，於本件訴訟就相同之系
    爭噴頭，對於泉福公司再行主張侵權行為損害賠償，自非有
    理。
  ⑶原告雖主張原鋐企業社應與泉福公司負連帶賠償責任，然觀
    諸原鋐企業社於士林案陳述略以：其長年向泉福公司購買各
    式的噴槍頭，再與向其他業者購買之塑膠瓶結合後，放入其
    設計之包裝在市面販售，其於109年3月1日至同年4月30日間
    購買小梅花噴槍頭約7,158支，但泉福公司出貨時夾雜約3,0
    00支新格的噴頭，二者外觀相似度極高，以致包裝出貨時無
    法辨別等情，並提出LINE對話紀錄、泉福公司出貨單、噴頭
    對照圖等為憑（本院卷第529至541頁）。核諸本件原證10之
    Wechat對話紀錄將系爭噴頭稱為「大梅花」（本院卷第59頁
    ）及系爭噴頭與原鋐企業社所訂購「小梅花」之外觀確實高
    度近似（本院卷第539至541頁），原證7、11、12僅為原告
    設置網頁及參展資料，就系爭商標圖樣於事發當時是否已為
    相關從業人員所知悉乙情，原告並未提出具體舉證，參以原
    鋐企業社之營業項目包含五金批發業、日常用品批發業、醫
    療器材批發業、化妝品批發業及文教、樂器、育樂用品批發
    業，有經濟部商工登記公示資料在卷可查（本院卷第77頁）
    ，所販售之商品種類眾多，實難苛求其對所有商品類別涉及
    之商標圖樣均有了解，原鋐企業社前揭無侵權故意或過失之
    陳述當非無稽，再徵以被證4所示陳俊雄（即原鋐企業社）
    涉及違反商標法刑事案件亦經不起訴處分書在案，原告主張
    原鋐企業社應與泉福公司負連帶賠償責任乙情，尚難採憑，
    並無礙於本院前揭所認原告不應就士林案相同之系爭噴頭損
    害，於本件另行主張侵權行為損害賠償請求權之審認。
　⒊基上，原告依商標法第69條第3項、民法第28條及第185條、
    公司法第23條第2項規定，請求被告連帶賠償損害，即無理
    由，應予駁回。　
  ㈢爭點㈢部分：
　⒈民法第195條第1項規定：不法侵害他人之身體、健康、名譽
    、自由、信用、隱私、貞操，或不法侵害其他人格法益而情
    節重大者，被害人雖非財產上之損害，亦得請求賠償相當之
    金額。其名譽被侵害者，並得請求回復名譽之適當處分。
　⒉原告主張系爭噴頭有漏水瑕疵，被告所為就原告業務上信譽
    造成損害等情，為被告否認，原告就其受有何名譽或業務上
    信譽之損害並未提出具體事證，實難採憑，原告請求將本件
    最後事實審判決書登報如聲明第3項所示，核無必要，原告
    此部分請求應予駁回。
五、綜上所述，前揭爭點㈠原告請求泉福公司及原鋐企業社排除
    防止侵害部分為有理由，爰判決如主文第1項所示，逾此部
    分之請求，則無理由，應予駁回。又原告爭點㈡損害賠償部
    分之請求既經駁回，其假執行之聲請即失其依據，應予駁回
    。　
六、本件事證已臻明確，本件兩造其餘攻擊防禦方法及所提之證
    據，經本院斟酌後，認與判決結果不生影響，自無逐一詳予
    論駁之必要。
七、結論：原告之訴為一部有理由、一部無理由，依智慧財產案
    件審理法第1條，民事訴訟法第79條，判決如主文。
中　　華　　民　　國　　111 　年　　4 　　月　　22　　日
　　                      智慧財產第一庭
　　                              法  官　陳端宜
以上正本係照原本作成。
如對本判決上訴，須於判決送達後20日內向本院提出上訴狀。
如委任律師提起上訴者，應一併繳納上訴審裁判費。 
中　　華　　民　　國　　111 　年　　4 　　月　　22　　日
　　　　　　　　　　　　　　　    書記官　吳祉瑩